【裁判字號】    97,易,1763
【裁判日期】    971125
【裁判案由】    賭博
【裁判全文】
臺灣彰化地方法院刑事判決              97年度易字第1763號
公  訴  人  臺灣彰化地方法院檢察署檢察官
被      告  甲○○
                      9號
上列被告因賭博案件，經檢察官提起公訴（九十七年度偵字第六
三七六號），本院判決如下：
    主  文
甲○○意圖營利，聚眾賭博，處有期徒刑陸月，如易科罰金，以
新臺幣貳仟元折算壹日，扣案如附表所示之物均沒收。
    事  實
一、甲○○係以販賣雛雞予養雞場為業，竟基於意圖營利，供給
    賭博場所、聚眾賭博之單一犯意，自民國九十七年三月某日
    （即農曆二月；起訴書誤載為九十七年二月底）起至同年五
    月某日止（即農曆四月），以其位在彰化縣埤頭鄉○○村○
    ○路○段一○二巷一三九號（起訴書誤載為彰化縣埤頭鄉○
    ○村○○路二四九號）之雛雞場，充作賭博場所，供養雞同
    業蘇義雄、王瑞祥、陳玉樹、陳雅茂等不特定之成年人下注
    對賭。其賭博方式，係由下注對賭之雙方約定日期、基準價
    、賭資金額，並分別下注基準價「以上」、「以下」其中一
    方後，在甲○○見證下簽立書面，另分別簽發與賭資金額相
    同之支票各一紙交付予甲○○，再核對雙方約定日期當日報
    紙所登載之養雞協會臺北土雞交易行情每臺斤單價金額決定
    輸贏，若當日開出之土雞交易行情價格高於約定基準價，則
    下注「以上」者，可獲得全部賭資，若當日開出之土雞交易
    行情價格低於約定基準價，則下注「以下」者，可獲得全部
    賭資，若當日開出之土雞交易行情價格與約定基準價相同，
    則雙方互無輸贏，並由甲○○將雙方簽發充作賭資之支票交
    付予贏得賭資者，甲○○則自贏得賭資者，抽取新臺幣（下
    同）三千元至一萬元之抽頭金，甲○○即以上開方式，藉以
    營利。嗣經警於九十七年六月六日下午四時十分許，持本院
    核發之搜索票前往甲○○所經營雛雞場上址搜索而查獲，並
    扣得甲○○所有、供其犯本案所用如附表所示之物，而查悉
    上情。
二、案經彰化縣警察局鹿港分局報告臺灣彰化地方法院檢察署檢
    察官偵查起訴。
    理  由
一、按被告以外之人於審判外之言詞或書面陳述，除法律有規定
    者外，不得作為證據。被告以外之人於偵查中向檢察官所為
    之陳述，除顯有不可信之情況者外，得為證據。被告以外之
    人於審判外之陳述，雖不符前四條之規定，而經當事人於審
    判程序同意作為證據，法院審酌該言詞陳述或書面陳述作成
    時之情況，認為適當者，亦得為證據。當事人、代理人或辯
    護人於法院調查證據時，知有第一百五十九條第一項不得為
    證據之情形，而未於言詞辯論終結前聲明異議者，視為有前
    項之同意。刑事訴訟法第一百五十九條第一項、第一百五十
    九條之一第二項、第一百五十九條之五分別定有明文。經查
    ：
  (一)證人蘇義雄、王瑞祥、陳玉樹、陳雅茂、秘密證人Ａ１於偵
    查中向檢察官所為證述，雖係被告以外之人於審判外之言詞
    陳述，為傳聞證據，然其等於偵查中向檢察官所為證述，既
    經具結（偵卷第十八、十九、三八、四六、四七頁），且本
    院審酌該等言詞陳述係由證人出於自由意識而陳述，又無其
    他證據足認該等陳述有何顯不可信之情事等一切情況，依刑
    事訴訟法第一百五十九條之一第二項規定，認上開證人於偵
    訊中之證述，自得採為認定本件犯罪事實所憑之證據。
  (二)證人蘇義雄、王瑞祥、陳玉樹、Ａ１於警詢時之證述，雖亦
    屬被告以外之人於審判外之言詞陳述，為傳聞證據，然經本
    院於審理時當庭直接提示而為合法之調查，被告未於言詞辯
    論終結前聲明異議，本院復審酌該等言詞陳述係由證人出於
    自由意識而陳述，並無非法取證之情況，依刑事訴訟法第一
    百五十九條之五之規定，認上開證人於警詢時之證述，應得
    採為認定本件犯罪事實所憑之證據。
二、訊據被告甲○○固坦承確於上開時間，約同蘇義雄、王瑞祥
    、陳玉樹、陳雅茂等養雞同業，至其所經營之雛雞場上址，
    由雙方簽立以報載養雞協會臺北土雞交易行情每臺斤單價金
    額決定輸贏之契約，並由其擔任見證人，且向雙方收取與約
    定金額同額之支票，再依輸贏結果，將支票交付予贏得約定
    金額者，另向贏得約定金額者，收取一定金額之費用等情，
    然矢口否認有何意圖營利供給賭博場所、聚眾賭博之犯行，
    辯稱：因陳雅茂從事養雞業，向伊表示要找人進行雞隻買賣
    之保價，伊才介紹蘇義雄等人，且伊沒有營利，收錢是要作
    為聚餐使用云云。經查：
  (一)上開事實，除經被告於警詢（警卷第一至六頁）、偵訊（偵
    卷第十五、十六頁）、本院審理（本院第十四至十七頁）時
    ，供述部分事實外，復經證人Ａ１（警聲搜卷第七、八頁，
    偵卷第三五至三七頁）、王瑞祥（警卷第七至十一頁，偵卷
    第四三、四四頁）、蘇義雄（警卷第十二至十五頁，偵卷第
    十三、十四頁）、陳玉樹（警卷第十六至十九頁，偵卷第十
    四、十五頁）於警詢、偵訊時，證人陳雅茂於偵訊（偵卷第
    四二、四三頁）時，證述明確，並有現場照片二幀（警卷第
    四七頁）在卷可稽，以及如附表所示之物（警卷第三○至四
    一頁）扣案為憑。
  (二)被告雖辯稱：因陳雅茂從事養雞業，向伊表示要找人進行雞
    隻買賣之保價，伊才介紹蘇義雄等人云云，而證人王瑞祥、
    蘇義雄、陳玉樹於警詢、偵訊時，均證稱：其等係進行雞隻
    買賣之保價云云。然觀諸卷附如附表編號二所示同意書及契
    約書（警卷第三五至四一頁）之記載，全無任何關於雞隻買
    賣保價之相關文字，且雙方所約定之金額分別為五萬元、十
    萬元、十五萬元、二十萬元，亦非以其中一方所飼養之雞隻
    數量作為計算單位，顯與雞隻買賣保價，係用以避免因雞隻
    價格下跌，造成養雞戶損失，而由販賣雛雞或飼料之業者與
    養雞戶約定雞隻買賣之保證價格，與養雞戶共同分攤損失風
    險之情形有間。況且，被告於審理中自承：蘇義雄是養雞戶
    ，王瑞祥、陳玉樹有養雞，也有賣種雞，陳雅茂是租雞場養
    雞等語（本院卷第十六頁），且證人蘇義雄於偵訊時證稱：
    「（你是否認識甲○○？）我認識，他是種雞場，我都跟他
    購買小雞。」等語（偵卷第十三頁），證人陳雅茂於偵訊時
    亦證稱：「（你是否認識甲○○？如何認識？）我認識，我
    跟甲○○買小雞。」等語（偵卷第四二頁），可見蘇義雄與
    陳雅茂同屬養雞戶，二人間並無雛雞或飼料之買賣關係，倘
    若雞隻買賣價格下跌，二人亦同受損失，豈有約定雞隻買賣
    保價之可能及必要，然蘇義雄、陳雅茂竟在甲○○見證下，
    簽定以農曆三月十五日、同月二十日，以三十四元為基準價
    、金額各十萬元之同意書，此有同意書一紙（警卷第四○頁
    ）在卷可佐，足徵被告上開辯詞，無非為圖卸免刑責，證人
    王瑞祥、蘇義雄、陳玉樹於警詢、偵訊之證述，亦屬迴護被
    告之詞，均無可採。
  (三)被告復辯稱：伊沒有營利，收錢是要作為聚餐使用云云；另
    證人王瑞祥、蘇義雄、陳玉樹於警詢、偵訊時，證人陳雅茂
    於偵訊時，均證稱：其等未曾付錢給被告云云。然被告於警
    詢時即自承：王瑞祥等人贏的一方，有補貼其三千元至一萬
    元之電話費等語（警卷第三至五頁），於本院審理時亦自承
    ：「在警詢時，我是有說有收電話費，但是沒有收那麼多，
    沒有每一筆都收。」等語（本院卷第十六頁），足徵被告確
    實有向贏得賭金者收取三千元至一萬元至明。再參以被告於
    本院審理時供稱：「是陳雅茂找我說他要找人來保價，我才
    介紹蘇義雄這些人，並提供他們的電話給陳雅茂，由陳雅茂
    與他們聯繫之後，雙方約到我彰水路的雞舍簽約，他們是當
    場開支票。」等語（本院卷第十六頁），可見被告為雙方聯
    繫所支出之電話費用極為有限，絕無高達三千元至一萬元之
    可能，是其向贏得賭金者所收取之三千元至一萬元，應係其
    提供賭博場所、擔任雙方見證人之抽頭金，而非電話費甚明
    ，被告確有營利之意圖，洵堪認定。被告上開辯詞，顯係臨
    訟編造之詞，而證人王瑞祥、蘇義雄、陳玉樹、陳雅茂上開
    證述，亦屬迴護被告之詞，均不足採信。
  (四)綜上所述，本件事證明確，被告意圖營利供給賭博場所、意
    圖營利聚眾賭博之犯行，均堪認定。
三、按刑法第二百六十八條規定之「供給賭博場所」，係指提供
    特定處所供人從事賭博行為而言；所稱「聚眾賭博」，係指
    聚集不特定人參與賭博之行為，縱未於現實上同時糾集多數
    人於同一處所，但聚集眾人之財物進行賭博者，亦屬之。本
    件被告基於營利之意圖，提供其位在彰化縣埤頭鄉○○村○
    ○路○段一○二巷一三九號之雛雞場，供不特定人至該址下
    注簽賭之行為，自與刑法第二百六十八條之意圖營利供給賭
    博場所罪及聚眾賭博罪之構成要件相當。是核被告所為，係
    犯刑法第二百六十八條前段之意圖營利供給賭博場所罪、同
    條後段之意圖營利聚眾賭博罪。又按刑事法若干犯罪行為態
    樣，本質上原具有反覆、延續實行之特徵，立法時既予特別
    歸類，定為犯罪構成要件之行為要素，則行為人基於概括之
    犯意，在密切接近之一定時、地持續實行之複次行為，倘依
    社會通念，於客觀上認為符合一個反覆、延續性之行為觀念
    者，於刑法評價上，即應僅成立一罪，學理上所稱「集合犯
    」之職業性、營業性或收集性等具有重複特質之犯罪均屬之
    ，例如經營、從事業務、收集、販賣、製造、散布等行為概
    念者是（最高法院九十五年度臺上字第一○七九號判決意旨
    參照）。是本件被告自九十七年三月某日起至同年五月某日
    止，於密切接近之二月餘期間，先後多次，在上開雛雞場，
    意圖營利，供給賭博場所及聚眾賭博之行為，分別係基於同
    一之經營下注簽賭為業務之犯意，而反覆所為，於行為概念
    上，應認屬包括一罪。又被告以一行為同時觸犯意圖營利供
    給賭博場所罪、聚眾賭博罪等二罪名，為想像競合犯，依刑
    法第五十五條規定，應從一情節較重之意圖營利聚眾賭博罪
    處斷。另被告前因公共危險案件，經臺灣雲林地方法院以九
    十五年度交簡字第二號分別判處有期徒刑三月、八月，應執
    行有期徒刑十月，緩刑三年，於九十五年二月六日確定，現
    仍在緩刑期間，此有臺灣彰化地方法院檢察署刑案資料查註
    紀錄表及臺灣高等法院被告前案紀錄表各一份在卷可稽，不
    構成累犯，附此敘明。爰審酌被告意圖營利，供給賭博場所
    供人簽賭財物，助長社會僥倖心理，影響正常之社會經濟活
    動，經營期間雖僅二月餘，然每期簽賭金額高達五萬元至二
    十萬元，且犯罪後猶飾詞以辯，不知悔改，及其犯罪之動機
    、目的、手段、智識程度、生活狀況等一切情狀，量處如主
    文所示之刑，並諭知易科罰金之折算標準。扣案如附表所示
    之物，均係被告所有、供其經營賭博所用之物，業據被告供
    承在卷，均應依刑法第三十八條第一項第二款規定，宣告沒
    收。
據上論斷，應依刑事訴訟法第二百九十九條第一項前段，刑法第
第二百六十八條、第五十五條、第四十一條第一項前段、第三十
八條第一項第二款，刑法施行法第一條之一，判決如主文。
本件經檢察官林子翔到庭執行職務。
中    華    民    國    97    年    11    月    25    日
                        刑事第六庭    法  官  鄭舜元
以上正本證明與原本無異。
如不服本判決應於收受判決後10日內向本院提出上訴書狀，並
應應敘述具體理由。其未敘述上訴理由者，應於上訴期間屆滿
後20日內向本院補提理由書(均須按他造當事人之人數附繕本)
「切勿逕送上級法院」。
中    華    民    國    97    年    11    月    25    日
                                      書記官  陳秀香
  附表：
┌──┬────────────────┐
│編號│品  名                          │
├──┼────────────────┤
│一  │賭資支票影本九紙                │
├──┼────────────────┤
│二  │同意書及契約書七紙              │
├──┼────────────────┤
│三  │帳目表一紙                      │
├──┼────────────────┤
│四  │傳真機一臺                      │
└──┴────────────────┘
附錄：論罪科刑法條：
刑法第268條
意圖營利，供給賭博場所或聚眾賭博者，處3年以下有期徒刑，
得併科3千元以下罰金。


司法院資訊處製作；財團法人民間司法改革基金會備份。
